【裁判字號】    88,上易,2825
【裁判日期】    890309
【裁判案由】    竊盜
【裁判全文】
臺灣高等法院臺中分院刑事判決                  八十八年度上易字第二八二五號
      上  訴  人  臺灣苗栗地方法院檢察署檢察官
      上  訴  人
      即  被  告  戊○○
      共      同
      選任辯護人  江錫麒
右上訴人因竊盜案件，不服臺灣苗栗地方法院八十八年度易字第四○六號中華民國八
十八年八月十六日第一審判決（起訴案號：臺灣苗栗地方法院檢察署八十八年度偵字
第一九七○號），提起上訴，本院判決如左：
      主  文
原判決撤銷。
戊○○、庚○○、乙○○○均無罪。
      理  由
一、公訴意旨略以：戊○○、庚○○共同意圖為自己不法之所有，並基於概括之犯意
    ，先於民國 (下同)八十八年四月一日十時許，在苗栗縣泰安鄉○○村○○段第
    一三二一號竹園內，攜帶客觀上足認為係兇器之鐮刀，共同竊取被害人辛○○所
    有之竹筍約三十斤，得手後，二人又與乙○○○共同意圖為自己不法之所有，於
    八十八年四月六日七時三十分許，至前開竹園，攜帶戊○○所有之鐮刀一把及竹
    籃四個竊取竹筍二支得手後，嗣經被害人辛○○發現報警，為警當場查獲，並扣
    得鐮刀一把及竹籃四個，因認戊○○、庚○○、乙○○○涉有竊盜罪嫌。
二、按犯罪事實應依證據認定之，無證據不得推定其犯罪事實，刑事訴訟法第一百五
    十四條定有明文。所謂犯罪事實之證據，係指足以認定被告確有犯罪行為之積極
    證據而言，該項證據且需適合被告犯罪事實之認定，始得採為斷罪資料（最高法
    院五十三年台上字第二七五○號判例參照）。公訴人起訴認定被告等涉有共同竊
    盜犯罪，無非以：（一）被告戊○○、庚○○分別於警訊及偵查中供承在卷，核
    與被害人辛○○於警訊時指訴失竊情節相符，且有鐮刀一把、竹籃四個扣案可稽
    。（二）另被告乙○○○既與另二共同被告共同前往他人之竹園，衡之常情，不
    可能不知道欲做何事，其與另二共同被告間有共同竊盜犯意之聯絡，應可確定。
    為其論據。
三、訊據被告戊○○、庚○○坦承有至該處割取竹筍，惟渠等堅決否認有竊盜犯行。
    被告戊○○、庚○○辯稱：渠等去採竹筍是被告庚○○之父親賴阿棟叫他們去的
    ，地是丙○○○的，由賴阿棟管理。於八十八年三月一日與竹園之所有權人丙○○○簽訂採收桂竹筍同意契約書，同意由賴阿棟無條件代為管理採收，渠等係受
    賴阿棟之託才去採竹筍，且丙○○○之前亦帶渠等去看現場，就在他指界範圍內
    採收，並非盜採竹筍等語。經本院傳訊警員楊佳昌及鄰人丁○○雖均指證。竹筍
    確為鐘初妹所種，己○○證稱：是我製作筆錄，當時是因告訴人報案，說被告偷
    採竹筍，採二次，被告承認，有提到是某人叫他們去採，報案後我們有至現場附
    近問鄰居耕作的丁○○，他們都說竹林是鐘初妹長期在該處耕作，竹筍應是她種
    的，當時被告未提出任何租賃契約，至於土地是否有糾紛，我不清楚等語（見本
    院卷第二十六頁背面）。丁○○證稱：竹筍是鐘初妹夫妻種的，因為我的筍園與
    他們鄰近，當時是鐘初妹去報案，警察來時我也在場，我看到被告採的竹筍是在
    鐘初妹的筍園，丙○○○另外有種植農作物的地是在查獲竹筍被採地方的下面，
    他們兩人的地有界線，查獲被採竹筍的地方是鐘初妹種的，不是丙○○○種的，
    我時常看到鐘初妹夫妻在那邊耕作等語（見本院卷第八○頁、第九十三頁）。惟
    查：（一）被告戊○○、庚○○於警訊中雖坦承有至該處割取竹筍，然亦提及係
    有人叫他們前去採取，已如上述，且渠等亦有提及同意採收竹筍之契約書一事，
    此亦經本院傳訊警員楊佳昌其證稱：於訊問時，被告有提過合約書之事等情在卷
    （見本院卷第二十七頁）。又經本院傳訊丙○○○其證稱：有與他們簽訂契約，
    並叫他們去採竹筍，我是叫他們三人去採，該些竹筍是我種的，但被告被查獲時
    我沒有在場，是被告他們講在我種的地方採筍，為何告訴人及丁○○說竹筍是他
    們種的？因為我們土地有糾紛，但是他們種的是另一筆土地，是一三二一地號土
    地上面，不是被告三人所採的土地，他們採的地方是我的土地（見本院卷第八○
    頁背面）；事前伊有至現場指明範圍，叫被告等去採竹筍（見本院卷第九十三頁
    背面）。復有該同意採收契約書之影本附卷可稽，足徵被告所辯，尚非無據。（
    二）次查：就本件系爭上開第一三二一號土地內之土地耕作權利範圍，告訴人辛○○之夫蔣清志與證人丙○○○發生爭執，並分別向苗栗地方法院提起民事訴訟
    主張其為該系爭土地上，有耕作權之情事，亦有該民事起訴狀、答辯狀影本可稽
    ，且告訴人辛○○及其夫蔣清志於七十八年間就系爭一三二一號土地內，亦曾越
    界砍伐賴阿棟之杉木，採收竹筍，經賴阿棟提出告訴，檢察官以方未明確指界
    ，其越界伐採顯出於誤會，而為不起訴處分在案，亦有七十九年度偵字第四三一
    三號新竹地院檢察署檢察官不起訴書附卷足參，顯見本件系爭上開第一三二一號
    土地告訴人與丙○○○間之耕作範圍既有爭議，被告三人由賴阿棟及丙○○○指
    示前往採收竹筍，尚難認被告三人於採收竹筍之際明知該竹筍為告訴人所有。(三)
    末按刑法上之竊盜罪，須意圖為自己或第三人不法所有，而竊取他人之所有物，
    為其成立要件，若行為人主觀上認識該物為其僱傭人所有之物而取得之，即欠缺
    不法所有之意圖。鐘初妹及丙○○○二造之間系爭土地及地上物之爭執屬民事糾
    紛，被告等縱有誤採，應屬是否應負民事上之侵權行為之損害賠償責任問題，因
    渠等尚無不法所有之意圖，要難認構成刑法上之竊盜罪（最高法院二十三年上字
    第一八九二號判例參照之）。
四、綜上所述，本件既乏積極事證足認被告有共同竊盜之犯行，依首揭規定及判例所
    示，尚難遽律被告以該罪責。原審未予詳查，就被告為論罪科刑之判決，尚有未
    洽。被告上訴意旨否認犯罪，並據以指摘原判決不當為有理由，應由本院將原判
    決撤銷改判，公訴人上訴意旨以原審量刑過輕云云，為無理由，應予駁回。按本
    件被告被訴犯行既屬不能證明，應就被告諭知無罪之判決。又被告乙○○○經合
    法傳喚，無正當理由未到庭，爰不待其陳述，逕為判決。
據上論結，應依刑事訴訟法第三百六十九條第一項前段、第三百六十四條、第三百七
十一條、第三百零一條第一項前段，判決如主文。
本案經檢察官甲○○到庭執行職務。
中      華      民      國    八十九     年       三      月     九     日
                                  臺灣高等法院臺中分院刑事第九庭
                                        審判長法  官  胡  森  田
                                              法  官  黃  日  隆
                                              法  官  蕭  錦  鍾
右正本證明與原本無異。
不得上訴。
                                              書記官  蘇  昭  文
中      華      民      國    八十九     年       三      月     十     日
                                                                        Ｏ


司法院資訊處製作；財團法人民間司法改革基金會備份。
